【裁判字號】    95,訴,561
【裁判日期】    951004
【裁判案由】    搶奪等
【裁判全文】
臺灣基隆地方法院刑事判決               95年度訴字第561號
公  訴  人  臺灣基隆地方法院檢察署檢察官
被      告  丙○○
                    (另案
            丁○○
                    (另案在台灣基隆監獄基隆分監服刑)
上列被告因搶奪等案件，經檢察官提起公訴（95年度偵字第2969
號、偵緝字第395號），嗣經本院合議改採簡式審判程序審理，
本院判決如下：
    主  文
丙○○、丁○○共同連續意圖為自己不法之所有，而搶奪他人之
動產，均累犯，各處有期徒刑拾壹月。
    事  實
一、丙○○曾有多次少年竊盜非行，因其多次交付保護管束均無
    效，而曾於民國85年5月25日經臺灣臺北地方法院以85年度
    少訓字第630號裁處令入感化教育處所施以感化教育，其成
    年後經2次毒品觀察勒戒，仍不知悔改，92年第3犯施用第1
    級、第2級毒品罪，經共判處有期徒刑11月，經執行完畢在
    案，又於93年間第4犯用第1級、第2級毒品罪，經本院於93
    年7月19日判處有期徒刑7月確定，甫於94年9月25日執行完
    畢。丁○○亦有2次少年竊盜、1次少年施用毒品非行，其成
    年後經1次強制戒治，並於91年間因施用第1級毒品，經判處
    有期徒刑7月，又於停止戒治期間之92年10月間，再因施用
    第1級毒品，經本院於93年2月27日判處有期徒刑9月確定，
    甫於94年4月22日執行完畢。
二、詎丁○○與丙○○均年紀輕輕即前科累累，而不知悔改，基
    於竊盜及搶奪之概括犯意聯絡，連續竊取機車得手後利用竊
    得之機車為搶奪犯案工具，茲敘述如次：
(一)、渠2人於95年3月3至4日凌晨間，持丙○○自備之鑰匙共同在
    基隆市○○街9號前竊取不詳之機車1部，並由丙○○駕駛該
    機車後載丁○○，於同日早上8時許，在基隆市○○街38之2
    號前，由丁○○自戊○○○後方出手搶奪戊○○○所有之皮
    包1只（內有新臺幣（下同）約400元、飲料1瓶、鑰匙1串、
    健保卡1張）。又承前犯意在同年月4日上午9時許，以相同
    方式在基隆市○○路264巷17號前共同徒手搶奪己○○○之
    手上所提之塑膠袋1只得手（內有四季豆2斤、一只黑色小錢
    包，小錢包內有500元現金、公車車票）。
(二)、渠2人於同年月7日4時30分許，持丙○○自備之鑰匙共同在
    臺北縣瑞芳鎮○○路48巷竊取乙○○所有之GGB-390號機車
    得手。並在同日7時許，由丙○○駕駛該機車後載丁○○在
    基隆市○○路28號前，由丁○○自後方徒手搶奪甲○○所有
    之皮包（內有4000餘元、身分證1只、私章1枚、行動電話1
    具、4張提款卡）得手。嗣經警方調閱監視錄影畫面而得知
    上情。
二、案經基隆市警察局第二分局報告臺灣基隆地方法院檢察署檢
    察官偵查起訴。
    理  由
一、訊據被告丙○○、丁○○均對於上開事實坦認不諱，核與被
    害人戊○○○、己○○○、乙○○、甲○○於警詢中之證述
    （其等警訊證詞依刑事訴訟法第159條第2項具有證據能力）
    互核一致，此外，復有案發時地監視器錄影擷取畫面之照片
    、尋回贓物及作案地點之照片、贓物認領保管單附卷可稽，
    是本件事證明確，被告犯行堪以認定。
二、核被告所為，係犯刑法第325條第1項之搶奪罪、第320條第1
    項之竊盜罪。被告二人有犯意聯絡、行為分擔，不論依修正
    前或修正後之刑法第28條之規定，均為共同正犯，故應逕依
    修正前第28條之規定論之。被告前後3次搶奪行為、2次竊盜
    行為，各時間緊接，所犯各係構成要件相同之罪名，顯各基
    於概括犯意為之；又被告行為後，刑法第56條連續犯之規定
    ，業於94年1月7日修正公布刪除，並於95年7月1日施行，則
    被告之竊盜、搶奪犯行，因行為後新法業已刪除連續犯之規
    定，此刪除雖非犯罪構成要件之變更，但顯已影響行為人刑
    罰之法律效果，自屬法律有變更，依新法第2條第1項前段規
    定，比較新、舊法結果，仍應適用較有利於被告之行為時法
    律即舊法各論以連續犯（最高法院95年第8次刑事庭會議決
    議參照），並各依修正前第56條之規定加重其刑。又查修正
    後之刑法刪除第55條關於牽連犯之規定，本件被告所犯上開
    2罪具有方法結果之牽連犯之關係，依修正前即行為時之規
    定，應從一重之搶奪罪處斷；依修正後之刑法既已刪除牽連
    犯之規定，則所犯上述各罪應依數罪併罰之規定分論併罰，
    比較新舊法之規定，修正後之規定並非較有利於被告，依刑
    法第2條第1項前段之規定，應適用行為時之法律，即適用修
    正前刑法第55條牽連犯之規定，從一重之搶奪罪處斷。被告
    二人犯有上開前科，被告丙○○甫於94年9月25日執行完畢
    ，被告丁○○甫於94年4月22日執行完畢，此有被告二人前
    案紀錄表二紙附卷可稽，茲於五年以內再故意犯本件有期徒
    刑以上之罪，不論依修正前之刑法第47條，或修正後之刑法
    第47條第1項之規定，均構成累犯，對被告二人而言並無有
    利或不利之情形，自不生新舊法比較之問題，應逕依修正前
    之刑法第47條，均論以累犯，並遞加重其刑。爰審酌被告二
    人搶得及竊得財物之價值、其犯罪手段暨犯罪所生危害、渠
    等年紀輕輕即前科累累、犯後態度尚佳等一切情狀，各量處
    如主文所示之刑。另刑法第320條第1項係72年6月26日以前
    修正之刑法條文，該條項之罰金刑，按罰金罰鍰提高標準條
    例第1條前段之規定，提高（以銀元計）至十倍，而按95年6
    月24日修正公布、自95年7月1日施行之刑法施行法第1條之1
    第2項前段之規定，該條項之罰金刑，提高（以新台幣計）
    至卅倍，二者經適用後之罰金刑提高規定並無不同，應逕依
    罰金罰鍰提高標準條例第1條前段之規定以提高罰金刑。再
    刑法第320條第1項規定有罰金刑，而本案又有上開加重之情
    形，依修正刑法第67條，該條項之罰金刑亦應加重，然修正
    前該條之規定則毋庸加重，是依刑法第2條第1項前段之規定
    ，依適用修正前該條規定，毋庸加重罰金刑。又修正刑法第
    33條第5款規定罰金刑係新台幣1千元以上，以百元計算之，
    而修正前該條款則規定罰金刑係1元以上，二者比較，以修
    正前該條款較有利於被告，然本案並非宣告罰金刑，自毋庸
    比較並適用該條文，並此敘明。末以，扣案之外套、牛仔褲
    各1件、布鞋1雙，均與犯案無關，爰不諭知沒收。
據上論斷，應依刑事訴訟法第273條之1第1項、第299條第1項前
段，刑法第2條第1項前段、修正前第28條、修正前第56條、第
325  條第1項、第320條第1項、修正前第55條、修正前第47條、
修正前第67條，罰金罰鍰提高標準條例第1條前段，判決如主文
。
本案經檢察官庚○○到庭執行職務
中    華    民    國    95    年    10    月    4     日
                  刑事第四庭法    官  曾雨明
以上正本證明與原本無異。
對於本件判決如有不服，應於收受送達後10日內，向本院提出上
訴書狀，上訴於臺灣高等法院。
中    華    民    國    95    年    10    月    12    日
                            書 記 官  王靜敏
附錄法條：
刑法第325條第1項：
意圖為自己或第三人不法之所有，而搶奪他人之動產者，處6月
以上5年以下有期徒刑。
刑法第320條第1項：
中華民國刑法第320條第1項：
（普通竊盜罪、竊佔罪）
意圖為自己或第三人不法之所有，而竊取他人之動產者，為竊盜
罪，處 5 年以下有期徒刑、拘役或 5 百元以下罰金。
意圖為自己或第三人不法之利益，而竊佔他人之不動產者，依前
項之規定處斷。
前二項之未遂犯罰之。


司法院資訊處製作；財團法人民間司法改革基金會備份。
